臺灣苗栗地方法院刑事判決　　　　　　　97年度簡上字第13號
上　訴　人　臺灣苗栗地方法院檢察署檢察官
被　　　告　乙○○
　　　　　　　　　　國民身分證統一編號：Ｚ000000000號
上列上訴人因被告違反著作權法案件，不服臺灣苗栗地方法院苗
栗簡易庭於中華民國96年12月17日所為之96年度苗簡字第1079號
第一審簡易判決（聲請簡易判決處刑案號：臺灣苗栗地方法院檢
察署96年度偵字第3712號），提起上訴，本院判決如下：
    主  文
原判決撤銷。
乙○○犯著作權法第九十二條之侵害著作財產權罪，處拘役貳拾
日，如易科罰金，以新臺幣壹仟元折算壹日。扣案之金嗓電腦伴
唱機貳台、點歌簿肆本及遙控器壹個均沒收。
    事  實
一、乙○○係位於苗栗縣苗栗市○○路439 號「今生緣卡拉OK」
    之負責人，明知其店內擺放之2 臺金嗓電腦伴唱機內之「送
    行」、「堅持」、「思相枝」、「風箏」、「蝴蝶夢」等5
    首歌曲，均係豪記影視唱片有限公司（下稱豪記公司）享有
    著作財產權之音樂著作，任何人未經該公司之同意或授權，
    不得擅自公開演出之；且亦明知該卡拉OK店內之電腦伴唱機
    中，均灌錄有上開音樂著作，乃未經豪記公司之同意或授權
    ，基於以公開演出之方法，侵害豪記公司著作財產權之犯意
    ，自民國93年某月間起，在不特定人於其營業時間內均能自
    由出入之上開「今生緣卡拉OK」公開場所，供不知情之不特
    定人點唱豪記公司所有之上開音樂著作，而以此方式違法公
    開演出前開音樂著作，向該店內現場之不特定顧客傳達前開
    音樂著作內容，而侵害豪記公司之音樂著作財產權，直至96
    年6 月6 日15時20分許，經警持搜索票搜索前開卡拉OK店而
    當場查獲為止。上開金嗓電腦伴唱機2 臺、點歌簿4 本、遙
    控器1 個等物品均經警扣案。
二、案經豪記公司訴由苗栗縣警察局通霄分局報請臺灣苗栗地方
    法院檢察署檢察官偵查起訴。
    理  由
一、認定事實：
    (一)被告之陳述：上揭事實，業據被上訴人乙○○於本院審理
      中坦承不諱（參見本院97年5 月22日審判筆錄第4 頁）。
    (二)關於證據能力：
      本件無關於證據能力之爭議。
    (三)斟酌證據認定事實：
      被告上揭自白，核與告訴人即豪記公司之代理人甲○於偵
      查中指訴情節相符，並有豪記公司之經濟部公司執照影本
      、臺南市政府營利事業登記證影本各1 紙、豪記公司分別
      與著作財產權利人張燕清、王伯君、江志豐、洪世峰（即
      洪金祿）、張哲慧（即張哲）等人簽訂之著作財產權讓與
      證明書影本共6 紙、現場與播放電腦伴唱機畫面照片計10
      張等附卷可稽，及金嗓電腦伴唱機2 臺、點歌簿4 本及遙
      控器1 個扣案可資佐證，被告上揭自白確與事實相符。從
      而，本件事證明確，被告違反著作權法犯行，足堪認定，
      應予依法論科。
二、論罪科刑：
    (一)罪名：
      被告所為之上揭行為，係犯著作權法第92條之侵害著作財
      產權罪。起訴書認係犯著作權法第91條第1 項之罪，容有
      未洽，依刑事訴訟法第300 條之規定，其起訴法條應予變
      更。
    (二)罪數：
      按學理上所稱之集合犯，係一種構成要件類型，亦即立法
      者針對特定刑罰規範之構成要件，已預設其本身係持續實
      行之複次行為，具備反覆、延續之行為特徵，將之總括或
      擬制成一個構成要件之「集合犯」行為；此種犯罪，以反
      覆實行為典型、常態之行為方式，具侵害法益之同一性，
      因刑法評價上為構成要件之行為單數，因而僅包括的成立
      一罪，最高法院96年度台上字第3064號判決可資參照。本
      件被上訴人基於供不特定人反覆以公開演出之方式而侵害
      他人之著作權行為，於構成要件類型上，本質上已具備反
      覆、延續之行為特徵，應評價認係包括一罪之集合犯，僅
      論以一罪。
    (三)新舊法比較：
      按行為後法律有變更者，適用行為時之法律。但行為後之
      法律有利於行為人者，適用最有利於行為人之法律，刑法
      第2 條第1 項定有明文。本件被上訴人犯罪行為終了時間
      係在96年6 月6 日，依中華民國刑法施行法第10條之1 ，
      中華民國94年1 月7 日修正公布之刑法，自95年7 月1 日
      施行，故本件即無新舊法比較適用之問題。
    (四)量刑理由：
      爰審酌被上訴人素行、犯後態度良好，雖欠缺智慧財產權
      保護概念，然其業與告訴人達成民事和解賠償損害，當庭
      由告訴人之代理人甲○如數收取前揭款項無訛，有審判筆
      錄在卷可稽（參見本院97年5 月1 日審判筆錄第3 頁、第
      4 頁），已知所悔悟，又其提供不特定人公開演出之歌曲
      數量僅5 首等一切情狀，量處被告如主文所示之刑，併諭
      知易科罰金之折算標準，以啟自新。
    (五)沒收：
      扣案之金嗓電腦伴唱機2 臺、點歌簿4 本及遙控器1 個，
      均係被告所有供犯罪所用（公開演出）之物，業據被告供
      明在卷，爰依著作權法第98條規定予以宣告沒收，併此敘
      明。
三、原判決撤銷之理由：
    原審對被告論罪科刑，固非無見。惟查：
    (一)被告所為係犯著作權法第92條之侵害著作財產權罪（以供
      不特定人公開演出之方式侵害他人著作權），原判決認係
      犯著作權法第91條第1 項之侵害著作財產權罪（以重製之
      方法侵害他人著作權），尚有誤會。
    (二)本件犯行既係以集合犯方式為之，即應以其反覆、延續性
      之行為終了時之時間點適用其犯罪行為時之法，意即以96
      年6 月6 日之刑罰法律論處，從而，本件並無新舊法比較
      問題及減刑之適用（按中華民國九十六年罪犯減刑條例之
      適用以其犯罪行為時在96年4 月24日以前者為先決要件）
      ，原判決逕予比較新舊法及適用修正前刑法暨將其宣告刑
      予以減刑，亦有誤會。
    (三)被告與告訴人間於原審判決後始達成民事和解並履行和解
      內容，而告訴人亦表示原諒被告一節，係原審所未及斟酌
      ，本院參酌此節而量處被告刑罰，原審所量處之刑度，自
      有未洽。
    (四)綜上所述，上訴人即公訴人據告訴人請求上訴，其意旨認
      被告犯後未與被害人達成民事和解，原審量刑太低，固無
      可取，然原判決既有上揭情形，而不應維持，本院自應將
      原判決撤銷改判。
據上論斷，應依刑事訴訟法第455 條之1 第1 項、第3 項、第36
9 條第1 項前段、第364 條、第299 條第1 項前段、第300 條，
刑法第11條、第41條第1 項前段，著作權法第92條、第98條，判
決如主文。
本案經檢察官黃俊鳴到庭執行職務。
中　　華　　民　　國　　97　　年　　5 　　月　　29　　日
          　　刑事第二庭　審判長法  官  吳　炳　桂
                                法　官  林  靜  雯
　　　　    　　　　　　　　　　法　官  楊  清  益
以上正本證明與原本無異。
本件不得上訴。
   　　                     　　書記官　蘇  文  熙
中　　華　　民　　國　　97　　年　　6 　　月　　2 　　日
附錄本案論罪科刑法條全文：
著作權法第92條：
擅自以公開口述、公開播送、公開上映、公開演出、公開傳輸、
公開展示、改作、編輯、出租之方法侵害他人之著作財產權者，
處3 年以下有期徒刑、拘役、或科或併科新臺幣75萬元以下罰金
。
